【裁判字號】    89,上更(一),54
【裁判日期】    890418
【裁判案由】    毒品危害防制條例等
【裁判全文】
臺灣高等法院臺中分院刑事判決                  八十九年度上更(一)字第五四號
    上訴人
    即被告  乙○○
    選  任
    辯護人  林益輝
右上訴人因違反懲治走私條例等案件，不服台灣南投地方法院中華民國八十八年七月
二十三日第一審判決（民國八十八年度訴字第一六二號判決，起訴案號：台灣南投地
方法院檢察署民國八十八年度偵字第二五九二二號號），提起上訴，經判決後，由最
高法院發回更審，本院判決如左：
    主  文
原判決撤銷
乙○○私運管制物品進口逾公告數額，處有期徒刑參年。
扣案之海洛因淨重伍點貳玖公克沒收銷燬之。
    事  實
一、乙○○明知海洛因係我國政府公告管制進出口物品，竟為供己施用，而於民國（
    下同）八十八年一月二十七日搭乘華航ＣＩ－六一二次班機至香港轉往中國大陸
    廣東省深圳地區，並於同年月二十八日在中國大陸廣東省深圳市區○○○○路旁
    以人民幣五千元之價格，向不詳姓名之大陸人士購買第一級毒品海洛因五十公克
    ，並置於行李箱內攜至香港，於八十八年一月二十九日，搭乘中華航空ＣＩ─六
    五一次班機，未經許可自香港將前開第一級毒品海洛因攜入桃園中正機場出關，
    而私運管制物品入境台灣地區。嗣於同年三月十七日晚上九時許，經南投縣警察
    局草屯分局警員向臺灣南投地方法院檢察署檢察官聲請搜索票，在乙○○位於南
    投縣南投市○○○街一一六號住處查獲，並扣得其前開私運入境供己施用後所餘
    之海洛因淨重五．二九公克（施用第一級毒品部分，另由檢察官聲請觀察、勒戒
    ）。該查扣之海洛因經警檢送法務部調查局鑑驗結果，確驗出海洛因之成分無訛
    。
二、案經臺灣南投地方法院檢察署檢察官自動檢舉偵查起訴。
    理  由
一、訊據上訴人即被告（以下簡稱被告）乙○○對於右開時、地，經警查獲前述之海
    洛因乙節，固所是認，但矢口否認有私運管制物品進口之犯行，並於原審及本院
    前審暨本院審理時辯稱：該查扣之海洛因係在國內所購買，只因怕被毒販報復及
    免警方追出販毒者，始於警訊及偵查中為不實之自白云云；然查右開事實，業據
    被告於警訊及偵查中供認明確（見偵字第一六二六號卷八十八年三月十七日及同
    年五月七日訊問筆錄）；次查證人即南投縣警察局草屯分局員警陳柳崇於本院前
    審審理時到庭證稱：被告是由隊裡甲○○訊問的，但其亦有參與偵辦，由搜索至
    查獲，是彼等接獲檢舉，知道被告販毒，毒品來源都是由國外帶入，由飛機運輸
    入境，後來訊問前與被告溝通，被告就供稱是至大陸旅遊夾帶行李架內，攜帶入
    境，後來由甲○○製作訊問筆錄，被告是如此講，說供己吸食，未販賣之用，另
    外被告有說來源不計時向別人調貨，但未講具體對象，無從查起，但與其查到之
    毒品，被告說從大陸帶進來的沒關係，是另外向人買的，完全兩回事等語（見本
    院前審卷第二十三頁）；足見被告前揭所辯被查獲毒品係在國內向人購買云云，
    顯係事後卸責之詞，委無可採。另被告於原審及本院前審審理時所提供毒販之電
    話號碼，經原審及本院前審審理時傳訊證人即偵查員丙○○到庭證稱伊去清查結
    果，都尚未發現有何販毒情形等語（見原審卷第二十六頁，本院前審卷第五十頁
    ），故其所提供毒販之電話號碼，因經警方追查結果，而查無實據，亦難認為被
    告所供實在，自不能執為被告有利之認定，自不待多言。至被告尚辯稱：警、偵
    訊筆錄係因當時毒癮發作，神智不清，受到不當引導下所為云云，惟查經本院前
    審審理時傳訊證人即製作筆錄之警員甲○○到庭結稱：當時警訊筆錄是出於被告
    自由意志下所供，他自己說是在大陸地區用新臺幣三萬元買一小包安非他命（依
    被告警訊自白，應係海洛因之誤），夾帶行李內入境，供己吸食等情（見本院前
    審卷第五十頁），而於八十八年三月十八日偵查中，亦因被告毒癮發作打點滴而
    諭知飭回未加訊問，至八十八年五月七日再開偵查庭時，被告仍對前揭犯罪事實
    坦承不諱，足見被告上開自白，並非出於不正方法所為，應可認定，是被告此部
    分所辯，自無足取。又被告復辯稱：伊係於八十八年一月二十七日出境至廣東省
    廣州市從事安利直銷輔導下線之業務，因之被告每兩個月需赴廣州市乙次，蓋被
    告之直銷區只限在廣州市，是被告絕無至深圳旅遊云云，並提出「安利直銷戶籍
    申請書」為證，惟查被告已於原審審理時供承：「伊於八十八年一月二十七日，
    由桃園中正機場出境，有經由香港轉往大陸深圳地區旅遊」等情明確在卷（見原
    審卷第二十六頁），雖依該申請書之內容，亦可認定被告有至廣州從事傳銷工作
    ，惟亦無法據為被告未至深圳地區購買毒品之有利證明，至為灼然。另被告就所
    購買上開毒品之金額供述，前後固有不一，於警訊中稱「用新臺幣三萬元購買」
    ，或於偵查中稱「用人民幣五千元購買」，惟本院參酌被告係於中國大陸廣東省
    深圳地區購買上揭毒品，以人民幣交易較符常情，故應認被告係以人民幣五千元
    購買為可信，且被告此部分前後不一之供述，應均無礙於被告上開私運毒品犯行
    之真實性，自亦不影響被告罪責之成立，實無庸贅言。此外，復有右揭海洛因扣
    案可資佐證，而扣案之海洛因經警檢送法務部調查局鑑驗結果，確驗出海洛因之
    成分無訛，該查扣之海洛因淨重五．二九公克等情，亦有法務部調查局鑑定通知
    書一件在卷可稽（見上列偵查卷第二十六頁）；又被告確有於前開時間出入境之
    事實，亦有內政部警政署入出境管理局檢送被告入出境紀錄在卷足憑（見同上偵
    查卷及本院前審卷第五十三頁），從而事證明確，被告犯行堪以認定，應予依法
    論科。
二、按海洛因毒品，係我國政府公告管制進出口之物品，而私運管制物口罪之私運係
    指未經許可而運輸而言，至毒品之運輸或持有，應以程途之遠近及數量之多寡，
    並依實際情形參酌被告之犯意予以認定，始為適法（參照司法院院解字第三五四
    一號解釋）。經查被告於右述時、地所購買之海洛因只有五十公克，並置於行李
    箱內夾帶入境，足見其數量非鉅，復係零星夾帶，再稽諸被告於審理時均堅決否
    認其有運輸圖利之意圖，且被告自己確有施用第一級毒品海洛因之情事，亦有檢
    察官聲請將被告送觀察勒戒之聲請書存卷可考等情，足證被告所為，尚難認係運
    輸毒品，應無庸疑。次按被告自大陸地區轉至香港，搭乘班機私運公告管制進出
    口之第一級毒品海洛因入境臺灣地區，以私運物品進口論，依懲治走私條例第十
    二條之規定，應適用該條例規定處斷。核被告所為，係犯懲治走私條例第二條第
    一項私運管制物品進口罪。至其私運右列管制物品進口，即當然持有該物品，自
    不另論以非法持有第一級毒品之罪責，併此敘明。原審法院予以被告論罪科刑，
    固非無見，但查被告所為，尚與運輸第一級毒品之構成要件有間，詎原審未察，
    竟認被告所為，係應負運輸第一級毒品罪責，復就檢察官起訴書所載之所犯法條
    以外之罪名，未對被告踐行告知程序，使為充分之辯論及防禦，即逕行判決，均
    有違誤。被告上訴意旨矢口否認犯行而據以指摘原判決不當，固無足取，但原判
    決既有可議，亦屬無可維持，應由本院將原判決予以撤銷改判。查被告係因供己
    施用，始私運毒品入境，惟其時值壯年，不思謹慎其身，致罹刑章，於警訊及
    偵查中固能供承犯行，但於審理時即翻異前供，設詞圖卸，顯見其尚無悔改之心
    ，量刑自不宜輕縱，爰併審酌其犯罪後所生危害及其他一切情狀，量處有期徒刑
    參年，以示懲儆。至檢察官就被告之上開犯行，固僅具體求刑為有期徒刑二年六
    月，然本院參酌被告雖係供己用始私運毒品入境，但於審理時竟翻異前供，設詞
    圖卸，量刑尚不宜輕縱，故本院認以量處有期徒刑參年為當，併予敘明。扣案之
    海洛因淨重五‧二九公克，係屬第一級毒品，已如前論，不問屬於被告與否，應
    依毒品危害防制條例第十八條第一項前段之規定併予宣告沒收銷燬之。
三、至被告於本院辯論終結後，固具狀聲請調查證據，然本院認為本案事證已臻明確
    ，自無再開辯論加以調查之必要，併此敘明。
四、據上論斷，應依刑事訴訟法第三百六十九條第一項前段、第三百六十四條、第二
    百九十九條第一項前段，懲治走私條例第二條第一項、第十一條、第十二條，毒
    品危害防制條例第十八條第一項前段，刑法第十一條前段判決如主文。
本案經檢察官丁○○到庭執行職務。
中      華      民      國     八十九     年      四      月    十八    日
                     臺灣高等法院臺中分院刑事第十庭
                                         審判長法  官  林  照  明
                                               法  官  曾  謀  貴
                                               法  官  李  寶  堂
右正本證明與原本無異。
如不服本判決應於收受送達後十日內向本院提出上訴書狀，其未述上訴之理由者並
得於提起上訴後十日內向本院補提理由書（均須按他造當事人之人數附繕本）。
                                               書記官  蕭  玉  真
中      華      民      國     八十九     年      四      月    十九    日
附錄：
懲治走私條例第二條第一項：
私運管制物品進口、出口逾公告數額者，處七年以下有期徒刑，得併科新臺幣二十萬
元以下罰金。
                                                                        Ｄ


司法院資訊處製作；財團法人民間司法改革基金會備份。
